# 请教-处置子公司，其产生的外币报表折算差额在合并层面应如何处理

提问人：214920614 时间：2014-06-14 16:01:06
请教各位，子公司是外币报表，折算为本币后，在合并层面会产生外币报表折算差额。现该子公司清算，已走完清算流程，母公司单家报表将外币报表折算差额确认进了当期PL。想请问，在合并报表层面该外币报表折算差额应该怎么处理？也是计入当期PL，还是计入未分配利润，或者还是继续留在合并报表的外币报表折算差额？
同时，该子公司还有法定盈余公积，也请问子公司清算后，在合并报表层面该法定盈余公积应该怎么处理？也是计入当期PL，还是计入未分配利润，或者还是继续留在合并报表的法定盈余公积？
谢谢！！

回答人：chenyiwei
参考IAS 21中的以下段落：
48 On the disposal of a foreign operation, the cumulative amount of the exchange differences relating to that foreign operation, recognised in other comprehensive income and accumulated in the separate component of equity, shall be reclassified from equity to profit or loss (as a reclassification adjustment) when the gain or loss on disposal is recognised (see IAS 1 Presentation of Financial Statements (as revised in 2007)). 48A In addition to the disposal of an entity’s entire interest in a foreign operation, the following partial disposals are accounted for as disposals: (a) when the partial disposal involves the loss of control of a subsidiary that includes a foreign operation, regardless of whether the entity retains a non-controlling interest in its former subsidiary after the partial disposal; and (b) when the retained interest after the partial disposal of an interest in a joint arrangement or a partial disposal of an interest in an associate that includes a foreign operation is a financial asset that includes a foreign operation. 48B On disposal of a subsidiary that includes a foreign operation, the cumulative amount of the exchange differences relating to that foreign operation that have been attributed to the non-controlling interests shall be derecognised, but shall not be reclassified to profit or loss. 48C On the partial disposal of a subsidiary that includes a foreign operation, the entity shall re-attribute the proportionate share of the cumulative amount of the exchange differences recognised in other comprehensive income to the non-controlling interests in that foreign operation. In any other partial disposal of a foreign operation the entity shall reclassify to profit or loss only the proportionate share of the cumulative amount of the exchange differences recognised in other comprehensive income. 48D A partial disposal of an entity's interest in a foreign operation is any reduction in an entity's ownership interest in a foreign operation, except those reductions in paragraph 48A that are accounted for as disposals. 49 An entity may dispose or partially dispose of its interest in a foreign operation through sale, liquidation, repayment of share capital or abandonment of all, or part of, that entity. A write-down of the carrying amount of a foreign operation, either because of its own losses or because of an impairment recognised by the investor, does not constitute a partial disposal. Accordingly, no part of the foreign exchange gain or loss recognised in other comprehensive income is reclassified to profit or loss at the time of a write-down.所以在处置境外经营导致丧失控制权时，累积的外币报表折算差额应重分类至损益。 法定盈余公积是依附于特定法人主体的，所以在该子公司被处置后，合并报表层面与该子公司相关的法定盈余公积应转回未分配利润处理。

提问人：214920614 时间：2014-06-16 09:57:08
陈版，还有一个问题，就是如果该境外子公司以前年度曾经以扩股吸收合并了第三方的公司，当中产生了share premium即资本公积-资本溢价，在合并层面该share premium会调整为Merger reserve。现该子公司清算的话，在合并层面该部分Merger reserve是否不能重分类到损益或未分配利润啊？谢谢啦！！

回答人：chenyiwei
不能。这不是其他综合收益，而是与所有者进行权益性交易形成的，因此不能转入损益。

提问人：214920614 时间：2014-06-19 14:44:55
在IAS或IFRS对此有没有相关规定呢？一直没有找到相关的英文的规定。谢谢了！

回答人：chenyiwei
这是从framework的基本原则中推导出来的。即对于由权益性交易（所有者对公司的资本性投入）形成的股东权益，后续不能重分类至损益。

提问人：aliangchl 时间：2014-10-28 17:13:55
现在一企业要注销，本是有利润的，资本公积的，但是外币报表折算差额负数很大，造成所有者权益低于实收资本了，问题是，1.现在分配利润的话是否要考虑外币报表折算差额，考虑就不用分了，2.注销时剩余财产分配是否考虑外币报表折算差额，考虑的话，就不用交税了。

回答人：chenyiwei
1 、利润分配的依据是未分配利润中的可供分配利润余额，不受外币报表折算差额影响。 2 、分配清算后的剩余净资产时，可分配余额会受到外币报表折算差额的影响而减少。

提问人：zengfengxia 时间：2015-01-20 15:04:50
请教陈版，若境外机构原采用与集团不一致的记账本位币，后因其职能转变，采用与集团相同的记账本位币，原外币报表折算差额如何处理，能否转出至损益？ 这种情况是不是适用IAS21第 37 段中相关规定？

回答人：chenyiwei
这种情况应按记帐本位币变更的规定处理，即IAS 21第 35 ～ 37 段内容。转换本位币之后，后续就没有外币报表折算差额了，原有的该差额转出至损益。

提问人：zengfengxia 时间：2015-01-21 09:22:46
谢谢陈版，但是IAS21第 37 段中提及的，原确认为其他综合收益的外币折算差额直到处置该境外机构才重分类至损益？这句话应当如何理解？变更记账本位币为集团本位币可以视同处置该境外机构吗？

回答人：chenyiwei
再考虑了一下，子公司变更本位币对合并报表层面不应有影响。因为不管子公司的本位币如何，其资产和负债都已经按照期末的即期汇率进行折算。而变更本位币时的要求也是对所有资产、负债项目均按现行汇率折算，所以子公司的记帐本位币变更对合并报表层面应无影响，这部分原先累积的外币折算差额仍体现在其他综合收益中，到后续处置股权并丧失控制权时才予以转出。 感谢补充。